【裁判字號】    90,訴,103
【裁判日期】    900531
【裁判案由】    違反槍砲彈藥刀械管制條例
【裁判全文】
臺灣新竹地方法院刑事判決                            九十年度訴字第一三號
    公  訴  人  臺灣新竹地方法院檢察署檢察官
    被      告  乙○○  原名.
右列被告因違反槍砲彈藥刀械管制條例案件，經檢察官提起公訴（九十年度偵字第八
六二號），本院判決如左：
    主  文
乙○○未經許可，持有可發射子彈具有殺傷力之改造手槍，處有期徒刑壹年肆月，併
科罰金新臺幣捌萬元，罰金如易服勞役，以新臺幣玖佰元即銀元參佰元折算壹日。
扣案之可發射子彈具有殺傷力之仿ＧＬＯＫ  １７型改造半自動手槍壹枝（槍枝管制
編號：0000000000號）及子彈陸顆均沒收。
    事  實
一、乙○○於民國八十九年十月間某日，在其位於臺北縣永和市○○路○段之租屋處
    ，發現內可發射子彈具有殺傷力之仿ＧＬＯＣＫ  １７型改造半自動手槍一枝（
    槍枝管制編號：0000000000號），及具有殺傷力而可供上述手槍用之
    口徑九ＭＭ制式子彈六顆等物，竟未經許可而無故持有上開槍彈。嗣於九十年一
    月三十一日，其駕駛車號為ＪＭ—四０一三號自用小客車，並攜帶上開槍彈，於
    同年月日二時五十五分許，途經國道三號公路南向九十七公里新竹縣寶山縣附近
    時為警查獲，並扣得其持有之前揭可發射子彈具有殺傷力上開仿ＧＬＯＣＫ１７
    型改造半自動手槍一枝及制式子彈六顆等物。
二、案經內政部警政署國道公路警察局第六警察隊報告臺灣新竹地方法院檢察署檢察
    官偵查起訴。
    理  由
一、訊據被告乙○○對於右揭事實除辯稱：那把槍拿起來有搖晃的聲音等語外餘均供
    承不諱，此外，並有前開改造手槍一枝及子彈六顆扣案足資佐證。而該改造手槍
    一枝及子彈六顆經送內政部警政署刑事警察局鑑驗結果，亦認係仿ＧＬＯＣＫ
    １７型半自動手槍製造之玩具手槍更換土造金屬槍管而成之改造手槍，機械性能
    良好，可擊發適用之子彈，認具殺傷力；又子彈均係口徑九ＭＭ之制式半自動手
    槍彈，彈底標記分別為「Ｇ. Ｆ. Ｌ. 九ＭＭ  ＬＵＧＥＲ（二顆）、ＡＣＰ
    ９６  九ＭＭ（二顆）、ＡＣＰ  ９７  九ＭＭ  ＬＵＧＥＲ（一顆）、Ｓ＆Ｂ
    九ＭＭＬＵＧＥＲ（一顆《已拆解》），認均具殺傷力，此有該局九十年二月六
    日刑鑑字第一一六○九號鑑驗通知書一紙在卷可稽。而前開槍枝為更換土造金屬
    槍管之改造手槍，而被告自其租處發現上開槍枝後即持有，並未丟棄，甚且為警
    查獲時為免因駕車違規被處罰，尚且主動供出持有前開槍彈等情，為被告所自承
    在卷，足見被告亦明知上開槍枝為具有殺傷力之物，是以其所辯上情並不足採。
    綜上，本件事證已臻明確，被告犯行洵堪認定。
二、核被告乙○○所為係犯槍砲彈藥刀械管制條例第十一條第四項之未經許可，持有
    可發射子彈具有殺傷力之改造手槍罪及同條例第十二條第四項之未經許可持有子
    彈罪。又被告於同一時地，以一行為而為持有改造手槍及子彈而犯有未經許可持
    有其他可發射子彈具有殺傷力之各式槍砲及持有子彈二罪，為想像競合犯，應依
    刑法第五十五條之規定從情節較重之未經許可持有其他可發射子彈具有殺傷力之
    各式槍砲罪處斷。又被告係因於上揭時地駕車超速方遭警攔下，而警員在其車上
    先係查獲安非他命及吸食器後，再詢問被告是否尚攜帶其他違禁物，經被告表明
    在後車廂內尚有，警員將被告帶至後車廂旁，於警員尚未將廂內袋子拿出來之際
    ，被告已向警戒之警員表明袋中所裝係槍彈等情，已為證人即查獲警員甲○○及
    丙○○於本院審理時到庭結證屬實，是以被告係對於未發覺之罪，向偵查機關自
    首，並依槍砲彈藥刀械管制條例第十八條第一項前段之規定報繳其持有之前開槍
    彈，應依前開規定減輕其刑。爰審酌被告所為危害社會治安，犯罪手段、情節及
    所生危害匪淺，惟念其犯罪後坦承部分情節，參以犯罪之動機、目的、手段、未
    造成實際危害等一切情狀，量處如主文示之刑，罰金部分並諭知易服勞役之折算
    標準，以資懲儆。至扣案可發射子彈具有殺傷力之仿ＧＬＯＣＫ１７型改造半自
    動手槍一枝（槍枝管制編號：0000000000號），及具有殺傷力而可供
    上述手槍用之口徑九ＭＭ制式子彈六顆，均係違禁物，併依刑法第三十八條第一
    項第一款規定宣告沒收。
三、第按，保安處分係對受處分人將來之危險性所為拘束其身體、自由等之處置，以
    達教化與治療之目的，乃為刑罰之補充制度。本諸法治國家保障人權之原理及刑
    法之保護作用，其法律規定之內容，應受比例原則之規範，使保安處分之宣告，
    與行為人所為行為之嚴重性、行為人所表現之危險性，及對於行為人未來行為之
    期待性相當。而保安處分中之強制工作，旨在對嚴重職業性犯罪及欠缺正確工作
    觀念或無正常工作因而犯罪者，強制其從事勞動，以學習一技之長及正確之謀生
    觀念，使其日後重返社會後，能適應社會生活，此觀刑法第九十條第一項及竊盜
    犯贓物犯保安處分條例第三條第一項規定，亦均係本此意旨而制定，而由法院視
    行為人之危險性格，決定應否交付強制工作，以達特別預防之目的。據此，槍砲
    彈藥刀械管制條例第十九條第一項之規定，不問行為人有無預防矯治其社會危險
    性之必要，一律宣付強制工作三年，拘束其中不具社會危險性之受處分人之身體
    、自由部分，其所採措施與所欲達成預防矯治之目的及所需程度，即不合憲法第
    二十二條所定之比例原則，故犯槍砲彈藥刀械管制條例第十九條第一項所定之罪
    ，不問行為人有無預防矯治其社會危險性之必要，一律宣付強制工作三年之部分
    ，與前開意旨不符者，應不予適用。據此，犯槍砲彈藥刀械管制條例第十九條第
    一項所列舉之罪，而依個案情節符合比例原則部分，固仍應適用該條例宣告保安
    處分；至不符部分惟仍應宣告保安處分者，則應由法院斟酌刑法第九十條第一項
    規定之要件，依職權為之，此業據司法院大法官會議釋字第四七一號解釋甚明。
    從而，犯槍砲彈藥刀械管制條例第十九條第一項所列舉之罪者，除依個案情節符
    合比例原則部分，或不符比例原則部分惟仍應宣告保安處分者，應分別適用該條
    例宣告保安處分，或由法院斟酌刑法第九十條第一項規定之要件宣告強制工作外
    ，即得不予宣告強制工作。查本件被告僅係因偶然之機會持有可發射子彈具有殺
    傷力之改造手槍一支及子彈六顆，其行為之嚴重性及所表現之危險性，均非重大
    ，顯無依槍砲彈藥刀械管制條例第十九條第一項之規定宣告強制工作三年，以達
    預防矯治其社會危險性之必要，自不得依該規定宣告強制工作三年。又本院斟酌
    被告之素行，亦難認其有犯罪之習慣或以犯罪為常業或因遊蕩、懶惰成習而犯罪
    之情事，自亦無依刑法第九十條第一項規定宣告強制工作之必要，併予敘明。
據上論斷，應依刑事訴訟法第二百九十九條第一項前段，槍砲彈藥刀械管制條例第十
一條第四項、第十二條第四項、第十八條第一項前段，刑法第十一條前段、第五十五
條、第四十二條第二項、第三十八條第一項第一款，罰金罰鍰提高標準條例第二條，
現行法規所定貨幣單位折算新臺幣條例第二條，判決如主文。
本案經檢察官吳金棟到庭執行職務。
中      華      民      國    九十    年      五      月      三十一    日
                                臺灣新竹地方法院刑事第二庭
                                    法  官    楊  惠  芬
右正本證明與原本無異。
如不服本判決，應於判決送達後十日內向本院提出上訴狀( 應附繕本 )，上訴於
臺灣高等法院。
                                     書記官   吳  鈺   敏
中      華      民      國    九十    年      五      月      三十一    日
附錄論罪科刑法條：
槍砲彈藥刀械管制條例第十一條第四項：
未經許可，持有、寄藏或意圖販賣而陳列第一項所列槍砲者，處一年以上七年以下有
期徒刑，併科新臺幣七百萬元以下罰金。
槍砲彈藥刀械管制條例第十二條第四項：
未經許可持有、寄藏或意圖販賣而陳列子彈者，處五年以下有期徒刑，併科新臺幣三
百萬元以下罰金。


司法院資訊處製作；財團法人民間司法改革基金會備份。
